【裁判字號】    98,易,147
【裁判日期】    980715
【裁判案由】    贓物
【裁判全文】
臺灣屏東地方法院刑事判決               98年度易字第147號
公  訴  人  臺灣屏東地方法院檢察署檢察官
被      告  乙○○
上列被告因贓物案件，經檢察官提起公訴（96年度偵字第5067號
），本院判決如下：
    主  文
乙○○無罪。
    理  由
一、公訴意旨略以：被告乙○○（其餘犯行另為不起訴處分）意
    圖為自己不法所有，於民國95年1 月9 日17時至同年3 月16
    日間某時，明知姓名年籍不詳之成年人所交付車牌號碼為M5
    T-817 號、引擎號碼SA25GJ-100700 號之重型機車（王資欣
    所有，於95年1 月9 日在高雄縣湖內鄉○○路大湖國小旁失
    竊）來路不明，係屬贓物，竟仍基於收受贓物之犯意，予以
    收受。於收受上開贓物後，其先向輝隆（後改名輝隆）機車
    行之老闆謝炎隆收購車牌號碼為PUX-353 號、引擎號碼SA25
    AX-141836 號之老舊重型機車，並於同年3 月7 日過戶至其
    名下，再將上開贓車之引擎與車牌，均以前揭舊車之引擎與
    車牌替換，並磨去上開贓車原先之車身號碼，藉以防杜警員
    之查緝。待改造完成後，即由乙○○透過不知情之丙○○介
    紹，將該車以2 萬7,000 千元之代價出售予不知情之甲○○
    ，並於同年3 月16日完成過戶。嗣於95年9 月5 日20時許，
    經警取得甲○○之同意，電解甲○○買受之上開重型機車車
    身號碼後察覺有異，始循線查悉上情。因認被告涉犯刑法第
    第349條第1項之收受贓物罪云云。
二、按「除簡式審判程序、簡易程序及第三百七十六條第一款、
    第二款所列之罪之案件外，第一審應行合議審判。」，「左
    列各罪之案件，經第二審判決者，不得上訴於第三審法院。
    一、最重本刑為三年以下有期徒刑、拘役或專科罰金之罪。
    二、刑法第三百二十條、第三百二十一條之竊盜罪。」此刑
    事訴訟法第284 條之1 、第376 條第1 、2 款分別定有明文
    。經查，本件檢察官起訴被告係犯刑法第349 條第1 項之收
    受贓物罪，係最重本刑為三年以下有期徒刑之罪，故依上開
    刑事訴訟法第284 條之1 的規定，自得獨任為之，就此合先
    敘明。
三、次按犯罪事實應依證據認定之，無證據不得認定犯罪事實；
    又不能證明被告犯罪或其行為不罰者，應諭知無罪之判決，
    刑事訴訟法第154 條第2 項第301 條第1 項分別定有明文
    。次按犯罪事實應依證據認定之，所謂證據，須適於為被告
    犯罪事實之證明者，始得採為斷罪資料。」、「認定犯罪事
    實所憑之證據，雖不以直接證據為限，間接證據亦包括在內
    ；然而無論直接或間接證據，其為訴訟上之證明，須於通常
    一般之人均不致有所懷疑，而得確信其為真實之程度者，始
    得據為有罪之認定；又認定不利於被告之事實，須依積極證
    據，苟積極證據不足為不利於被告事實之認定時，即應為有
    利於被告之認定，更不必有何有利之證據，此有最高法院53
    年度台上字第2750號、76年度台上字第4986號、30年度上字
    第816 號判例可供參酌。況刑事訴訟法第161 條已於91年2
    月8 日修正公布，其第1 項規定：檢察官就被告犯罪事實，
    應負舉證責任，並指出證明之方法。因此，檢察官對於起訴
    之犯罪事實，應負提出證據及說服之實質舉證責任。倘其所
    提出之證據，不足為被告有罪之積極證明，或其指出證明之
    方法，無從說服法院以形成被告有罪之心證，基於無罪推定
    之原則，自應為被告無罪判決之諭知，最高法院92年度台上
    字第128 號判例亦明揭此旨。準此，刑事訴訟制度受「倘有
    懷疑，則從被告之利益為解釋」、「被告應被推定為無罪」
    原則所支配，故得為訴訟上證明者，無論為直接或間接證據
    ，須客觀上於吾人一般社會生活經驗均不致有所懷疑，而達
    於確信之程度者，且除認定被告犯罪之外，無從本於同一事
    證為其他有利於被告之合理推斷，始可以之為不利之認定，
    倘其證明尚未達於確信之程度，而有合理可疑存在時，即難
    據為被告有罪之認定。
四、公訴人認被告涉有收受贓物之罪嫌，無非係以：(一)被告乙○○警詢與偵訊中之供述；(二)證人謝炎隆於警詢與偵訊中之供
    述；(三)證人丙○○於警詢與偵訊中之供述；(四)證人甲○○於
    警詢中之供述；(五)證人王資欣於警詢中之證述；(六)機車買賣
    合約書；(七)車籍資料作業：車主變更畫面及車籍作業系統-
    查詢認可資料各1 紙；(八)現場照片：經警查獲懸掛PUX-353
    號車牌之機車照片（警卷第175頁）及車身號碼與引擎號碼
    照片（警卷第176-177 頁）；(九)高雄市政府警察局三民分局
    扣押筆錄、扣押物品目錄表、贓物認領保管單各1 紙等為主
    要證據。訊據被告固坦承有向謝炎隆購買車牌號碼為PUX-35
    3 號、引擎號碼SA25 AX-141836號之機車，並於同年3 月7
    日過戶至其下乙事，惟堅決否認有何教受贓物之犯行，辯稱
    ：後來我把那輛車賣給陳信璋，我沒有買車牌號碼為M5T-81
    7 號、引擎號碼SA25GJ-100700 號之機車，也沒有換引擎與
    車牌及磨去M5T-817 號機車原先之車身號碼，我也沒有賣車
    給甲○○等語。
五、經查，被告於95年3 月7 日向向謝炎隆所經營之輝隆（後改
    名隆鑫）機車行購買車牌號碼為PUX-353 號、引擎號碼SA25
    AX-141 836號之機車，並於同日將該機車過戶至被告名下乙
    節，業據被告於警詢、偵查中及本院審理時坦承不諱，並該
    與證人謝炎隆於警詢、偵查中之陳述明確（見警卷第62 頁
    、96年度偵字第5067號卷第40、41頁），並有車籍資料作業
    ：車主變更畫面及機車買賣合約書各1 紙可證（見警卷第13
    2 、134 頁）。又王資欣所有車牌號碼為M5T-817 號、引擎
    號碼SA25GJ-100 700號機車，於95年1 月9 日在高雄縣湖內
    鄉○○路大湖國小失竊乙事，業據王資欣於警詢中陳述明確
    （見警卷第24、25頁），並有贓物認領保管單、高雄縣政府
    警察局車輛失竊證明單及車輛竊盜、車牌失竊資料個別查詢
    報表各1 紙可稽（見警卷第107 、112 、124 頁）。次者，
    於95年3 月16日上開車牌號碼為PUX-353 號之機車過戶登記
    予甲○○乙情，業據證人甲○○於警詢時陳述明確（見警卷
    第69、70頁），並有車籍作業系統查詢認可資料1 紙可參（
    見警卷第126 頁）。再甲○○所騎用懸掛車牌號碼為PUX- 3
    53號之機車，係由上開車牌號碼為M5T-817 號、引擎號碼SA
    25GJ-100 700號機車之引擎與車牌，以上開車牌號碼為PUX-
    353 號、引擎號碼SA 25AX-141836號機車之引擎與車牌替換
    後，並磨去上開上開車牌號碼為M5T-817 號原先之車身號碼
    等事實，有警卷懸掛PU X-353號車牌之機車及車身號碼與引
    擎號碼照片可佐（警卷第175 、176 、177 頁）。
六、本件證人甲○○於警詢時固陳述：「我因想購買中古機車便
    至住處對面之大明機車行（屏東縣萬巒鄉○○村○○路102
    號）找老闆丙○○（57.07.03.Ｚ000000000） 請他幫我找一
    部中古車，約莫一個星期後丙○○打電話告訴我，說他朋友
    那裡有車要我自己打電話去詢問，並告訴我電話號碼，我打
    電話過去是一名男子接聽，我便詢問該男子賈錢，該男子回
    答我二萬七仟元。我告訴該男子說要看車，當天他便約我至
    屏東市○○路陸橋旁看車。我看完該車後便決定購買並將証
    件交給他辦過戶。．．（經警方提供乙○○，<49.12.03.Ｚ0
    00000000> 之照片供你指認，是否為賣你車之男子？你是否
    認識該人？有無仇恨？）答：經我指認，他是賣車給我之人
    無誤。我與他不認識也沒有仇恨。」等語（見警卷第69、70
    頁），惟查：
  (一)證人丙○○於警詢、偵查中及本院審理時分別陳述：
    「（你是於何時介紹甲○○購買該車？為何要介紹他購買
      該車？有無抽取佣金？買車之價金由何人收取？你是否知
      道該車是贓車？）該車是今年二月，詳細時間我不記得了
      。甲○○至我店裡說想買機車；因我沒賣中古車便幫他詢
      問以前認識之同行乙○○（49.1 2.03 、Ｚ000000000），
      過幾天後乙○○說他有車要賣，我便將他的電話告訴甲○○請他自己去聯絡。我沒有收取佣金，他們是自己聯絡買
      賣我均未經手。我不知道該車是贓車。（經警方提供乙○○< 49.12.03、Ｚ0000000 00>之相片供你指認，是否係賣
      車給甲○○之人？）不是，是我介紹乙○○賣車給甲○○
      ，但乙○○因當時店內沒有中古車，所以乙○○又介紹甲○○向陳信璋購買PUX-353 重機車。（警方提供陳信璋<
      男、52.11.06、Ｚ000000000> 之口卡片供你指認，是否係
      賣車給甲○○之人？）是賣車給甲○○之人無誤。」等語
      （見警卷第66頁）。
    「（95年2 月份你有無介紹甲○○向乙○○買機車？）有
      的，甲○○是住在我對面的鄰居，甲○○說要買機車我就
      向乙○○問他那邊有無中古的機車，他說沒有，結果他就
      抄了一支電話號碼給我，我就把電話號碼給甲○○，讓他
      自己去聯絡，後來他們如何買賣的我就不知道。」等語（
      見96年度偵字第5067號卷第41頁）。
    「（九十五年二月你有介紹甲○○買機車？）有。（經過
      過程請說明。）甲○○說要買中古車，但沒有說要什麼樣
      的機車，我打電話給被告問有沒有中古車，被告說沒有中
      古車，報壹個「樟仔」電話給我，我拿給甲○○叫他打電
      話給「樟仔」。（在偵卷第41頁，被告拿一個電話給你就
      是「樟仔」的電話嗎？< 提示並告以要旨>） 是。（為何
      在警詢說你將被告的電話給甲○○？< 提示警卷第66頁並
      告以要旨> 我警訊說「他的電話」是指被告給我的電話，
      不是被告的電話，電話是「樟仔」的。（之後甲○○是向
      誰買車？）我不知道，我電話給他，他自己去聯絡。（為
      何在警詢說是被告又介紹甲○○向陳信璋買車？< 提示警
      卷66頁並告以要旨> 我拿電話給甲○○，所以我猜甲○○
      的車是向陳信璋買的。（陳信璋是否就是警訊你指的口卡
      片的陳信璋？）是。（陳信璋就是你剛才說的「樟仔」？
      ）是。」等語（見本院98年5 月14日審判筆錄）。
  (二)又證人甲○○於本院審理時證述：「（是否認識被告？）不
    認識。（機車誰牽給你？）丙○○牽給我。（提示警卷69頁
    至70頁，你說丙○○給你一通電話，你打電話給該電話的男
    子，約在復興路陸橋旁看車，看完車並交證件給該名男子辦
    理過戶，是否如此？< 並告以要旨>） 沒有錯，車子沒有當
    天給我，約看車後一個禮拜丙○○載去我。（在陸橋碰到男
    子是否被告？）不是。（為何在警訊指認是被告，約在陸橋
    碰面？< 提示警卷70頁、141 頁並告以要旨>） 我警卷指認
    是141 頁，非身份證的人，是另外一張生活照片上的那個人
    。（約你看車是否你剛才所指照片的人？）是。（為何警卷
    141 頁你會書寫「乙○○」？）我不知道他的名字，是警察
    跟我說是「乙○○」，所以才寫「乙○○」。（你現在看看
    被告本人，是否就是你剛才所指照片的人？）不是。（約你
    在陸橋見面的人是否為被告？）不是。」等語（見本院98年
    7月1日審判筆錄）
  (三)由上可知，本件證人甲○○向證人丙○○要買中古機車，因
    證人丙○○未買賣中古機車，故詢問被告有無中古機車出售
    ，被告因無中古機車出售，將陳信璋之電話給證人丙○○，
    證人丙○○再將電話交予證人甲○○自行聯絡後，且與證人
    甲○○碰面看車及收取證件辦理過戶予證人甲○○者，並非
    被告。是被告辯稱將自謝炎隆所購車牌號碼為PUX-353 號出
    售予陳信璋乙情，雖因陳信璋已於95年5 月9 日死亡（見96
    年度偵字第19193 號卷第38頁之法務部戶役政連結作業系統
    畫面）已無從傳訊，然從上開證人甲○○、丙○○之陳述甲○○所購之機車既非與被告接洽，可知被告所辯並非全然無
    據。
七、綜上，本件證人甲○○所購買之機車既非與被告接洽，復查
    無其他證據可證明被告確實有收受車牌號碼為M5T-817 號、
    引擎號碼SA25GJ-100700 號機車之事實，故被告被訴收受贓
    物罪自屬不能證明。揆諸首揭法律條文及判例說明，自應諭
    知被告無罪之判決，以免冤抑。
八、據上論斷，應依刑事訴訟法第301 條第1 項，判決如主文。
中    華    民    國    98    年    7     月    15    日
                  刑事第一庭    法  官  曾吉雄
以上正本證明與原本無異。
如不服本判決應於收受判決後10日內向本院提出上訴書狀，並
應敘述具體理由；其未敘述上訴理由者，應於上訴期間屆滿後
20日內向本院補提理由書（均須按他造當事人之人數附繕本）
「切勿逕送上級法院」。
中    華    民    國    98    年    7     月    15    日
                                書記官  卓春成


司法院資訊處製作；財團法人民間司法改革基金會備份。
